臺灣板橋地方法院刑事判決　　　　　　　 94年度易字第584號
公　訴　人　臺灣板橋地方法院檢察署檢察官
被　　　告　甲○○
選任辯護人　林正杰律師
　　　　　　鄭世脩律師
上列被告因詐欺案件，經檢察官提起公訴（93年度偵字第14978號）
，本院判決如下：
    主  文
甲○○無罪。
    理  由
一、公訴意旨略以：被告甲○○係設於臺北縣中和市○○路二一
    八號四樓建銨實業股份有限公司﹙下稱建銨公司）之負責人
    ，意圖為自己不法所有，於民國九十一年底，向光復科技有
    限公司（設高雄縣鳥松鄉○○路二五之二八號Ｄ棟，下稱光
    復公司）負責人乙○○誆稱其所進口之防火玻璃係法國授權
    韓國製作、品牌為PYROCALM牌的玻璃，品質甚佳，並同時提
    供玻璃樣品（下稱第一批樣品）供乙○○測試，經乙○○委
    託成功大學建築防火材料中心（下稱成大防火中心）試驗通
    過品質檢驗後，便於九十二年二月十四日向建銨公司訂購合
    計新臺幣（下同）六十一萬一千八百六十元之防火玻璃一批
    （下稱第二批玻璃），並給付三十萬三千八百二十元貨款，
    詎甲○○於同年五月一日竟未依約定交付當初提供測試之同
    一品質防火玻璃，光復公司將甲○○所交付之第二批玻璃擺
    放於高雄縣鳥松鄉○○路二五之二八號Ｄ棟倉庫內，約一個
    月後發現該批防火玻璃內層竟起乳化作用，玻璃未呈透明而
    係霧狀，復經乙○○於同年七月十四日將該批防火玻璃交由
    成功大學防火實驗室正式申請試驗，結果並未通過檢驗，乃
    向甲○○反應後，甲○○竟置之不理，乙○○始知受騙云云
    。
二、按犯罪事實應依證據認定之，無證據不得認定其犯罪事實，
    又不能證明被告犯罪者，應諭知被告無罪之判決。刑事訴訟
    法第一百五十四條第二項、第三百零一條第一項前段分別定
    有明文。而所謂認定犯罪事實之證據，係指足以認定被告確
    有犯罪行為之積極證據而言，如未發現相當證據，或證據不
    足以證明，自不能以推測或擬制之方法，以為裁判基礎。（
    最高法院四十年台上字第八六號判例參照）。再者，刑事訴
    訟上證明之資料，無論其為直接證據或間接證據，均須達於
    通常一般人均不致於有所懷疑，而得確信其為真實之程度，
    始得據為有罪之認定，若其關於被告是否犯罪之證明未能達
    此程度，而有合理性懷疑之存在，致使無從形成有罪之確信
    ，根據「罪證有疑，利於被告」之證據法則，即不得遽為不
    利被告之認定，其以情況證據（即間接證據）斷罪時，尤須
    基於該證據在直接關係上所可證明之他項情況事實，本乎推
    理作用足以確證被告有罪，方為合法，不得徒憑主觀上之推
    想，將一般經驗上有利被告之其他合理情況逕予排除，此觀
    諸最高法院七十六年台上字第四九八六號、三十二年度上字
    六七號判例意旨甚明。次按，刑法第三百三十九條詐欺罪之
    成立，以意圖為自己或第三人不法之所有，以詐術使人將本
    人或第三人之物交付為要件，所謂以詐術使人交付，必須被
    詐欺人因其詐術而陷於錯誤，若其所用方法，不能認為詐術
    ，亦不致使人陷於錯誤，即不構成該罪（最高法院四十六年
    台上字第二六○號判例可資參照），尚不得以債務不履行之
    客觀結果，遽指違約當事人施行欺罔而謀取不法利益，涉嫌
    詐欺犯罪。
三、本件公訴人認被告甲○○涉有刑法第三百三十九條第一項詐
    欺取財罪嫌，無非以被告警詢及偵查中之供詞、告訴代表人
    乙○○警詢及偵查中之指述、九十二年二月十四日訂購單影
    本、中國農民銀行匯款回條、支票影本、建銨公司請款單各
    一紙、玻璃乳化照片四幀、玻璃經燃燒損壞照片一幀、光復
    公司給「范小姐」之文書影本、建銨公司資料、出貨單各一
    份、甲○○致光復公司交貨情況文書影本、WRIGHT STYLE廣
    告單、建銨公司防火隔熱玻璃報價單（載有：本玻璃不老化
    、不變色，品質穩定。歡迎訂購單片測燒實驗）、PYROCALM
    型錄二紙、防火玻璃未通過測試之光碟一片、海運提單影本
    一紙、WRIGHT STYLE網頁三紙、國立成功大學防火安全研究
    中心（九三）防火字第○十○五號函、被告先前交付之樣品
    玻璃通過成功大學防火實驗室測試之報告、後來交付之本件
    防火玻璃未通過測試之光碟一份、照片一張及玻璃內層乳化
    照片三張、玻璃照片二十五幀及高雄縣政府警察局仁武分局
    九十四年三月十日高縣仁警刑字第○九四○○○七六一三號
    函暨其附件等為其論據。
四、訊據被告甲○○堅決否認有何詐欺取財犯行，辯稱：其於九
    十二年五月一日交付光復公司所訂購之第二批玻璃與前於九
    十一年底所提供之第一批樣品均係WRIGHT STYLE公司授權大
    陸明安公司製造之PYROCALM牌玻璃，其並未向告訴代表人乙
    ○○表示該等玻璃係法國授權韓國製作，又告訴人測燒之第
    一批樣品玻璃厚度為二點八公分，而其所交付第二批玻璃厚
    度為二點二公分，測燒結果自有所不同，況二次測試之方式
    、項目並非一致，第一次測試係指示性試驗，未查驗材料及
    製作正式報告，不能以二次測試結果不同即推認第二批玻璃
    不具約定品質等語，辯護意旨則略以：告訴人於收取第二批
    玻璃月餘始向被告反應有乳化現象，該乳化現象可能是運送
    過程或保管不當造成，且未經被告會同勘驗即送測燒，事隔
    二年始提出正式測燒報告，在正式測燒報告提出前，無法釐
    清責任，被告並非相應不理，本件應純屬民事糾紛等語。經
    查：
（一）被告是否向告訴代表人乙○○聲稱所進口之防火玻璃係法
      國授權韓國製作一情，除乙○○之片面指訴外，並未提出
      其他積極證據為佐，自難據以推測或擬制被告與告訴代表
      人間有上開約定。
（二）被告與告訴人約定交付之玻璃品牌為WRIGHT STYLE公司之
      PYROCALM牌防火玻璃一節，業據告訴代表人乙○○於本院
      審理時指訴無誤，並有卷附訂購單、報價單、PYROCALM型
      錄二紙、WRIGHT STYLE廣告單等件為證（見九十三年度他
      字第四三四○號第十七頁、第四十四頁至第四十六頁、第
      五十三頁至第五十六頁），復為被告所不爭執，堪認此部
      分與事實相符。又被告原係WRIGHT STYLE公司之代理商，
      雙方於九十二年八月二十五日終止契約一節，有該公司致
      建銨公司英文及中文翻譯函附卷可參（見九十三年度偵字
      第一四九七八號偵查卷第八十三至八十四頁），是被告於
      本件二批玻璃訂購與交付時，與WRIGHT STYLE公司代理關
      係尚在存續中，被告得以銷售WRIGHT STYLE公司之產品應
      無疑義。至被告兩次所交付告訴人之玻璃品牌是否為WRIG
      HT STYLE公司之PYROCALM牌防火玻璃，首經被告提出Deni
      s Wright於九十二年二月二十六日致成大防火中心之電子
      郵件中英對照影本稱：PYROCALM玻璃係一新發展之產品，
      尚未公布於該公司網站，將來可能只會將PYROCALM銷往特
      定國家，此玻璃之正確品名為PYROCALM三十、PYROCALM六
      十、PYROCALM九十及PYROCALM一百二十，數目字是指防火
      及隔熱時間，我們將寄產品詳細規格予你等語（見九十三
      年度偵字第一四九七八號偵查卷第一三八、一三九頁），
      及WRIGHT STYLE公司Denis Wright於九十二年一月二十八
      日致成大防火中心信函提及該公司曾提供二十二釐米厚度
      之PYROCALM玻璃予Fortune 門窗公司供在臺灣作CNS 三十
      分鐘防火門測試等語（見九十三年度他字第四三四○號偵
      查卷第一一五頁），則被告辯稱PYROCALM玻璃係WRIGHTST
      YLE 公司之產品，即非無據。此外，成大防火中心亦函覆
      ：告訴人委測之第一批樣品（即申請書編號D○○九七─
      ○七號，廠商係申請作指示性試驗，故並未對委測廠商提
      供之樣品為相關材料、品牌之查驗，而受委測之第二批玻
      璃（即申請書編號D ○○九七─一六號，品項為PYROCALM
      玻璃，規格為二十二釐米厚，八十公分乘八十公分，六十
      分鐘防火及隔熱玻璃等語，此有該中心九十六年一月四日
      防火字第九六○一○一號函附卷可稽（見本院卷）。自不
      得僅以第二批玻璃未通過型式試驗，逕予反推被告所交付
      之玻璃並非所約定之WRIGHT STYLE公司之PYROCALM牌玻璃
      。本件防火玻璃買賣交易既無積極證據證明買賣雙方就生
      產地有所約定，已如前述，則WRIGHT STYLE公司是否授權
      大陸明安公司生產PYROCALM牌玻璃，即非所問，又乏實據
      證明被告所交付之玻璃有違反約定品牌之證據，即無從推
      認被告有以大陸公司生產之玻璃充作韓國製作之玻璃為詐
      騙手段，向告訴人詐取財物之行為。
（三）告訴代表人乙○○另指稱：因被告所交付之第一批樣品測
      試結果良好，因此相信被告，而向其訂購第二批玻璃，然
      被告所交付之第二批玻璃不僅在外觀上呈乳化現象，且未
      通過測燒，顯與第一批樣品品質不同，足見被告有詐欺行
      為云云。訊之被告於本院審理時供稱：告訴人正式下訂單
      （即第二批玻璃訂單）時是要求二十八釐米、二十二釐米
      二種厚度，具防火阻熱性能材質，二十八釐米的要與第一
      批樣品品質相同，其所交付者均係同地生產、同一材質之
      玻璃，僅厚度層數不同等語在卷，參以第一批樣品係指示
      性試驗，其試驗項目僅加熱試驗，未作衝擊試驗構造檢查
      ，且未查驗材料，不出具正式測試報告，而第二批玻璃之
      測燒係型式試驗，則包含加熱試驗、衝擊試驗、構造檢查
      三項，其中第二批玻璃加熱試驗部分，試驗體未產生防火
      上認為有害之變形、破壞、脫落、剝離等現象，亦無產生
      通達試驗體非加熱面之火焰及有害於防火之裂隙、孔穴；
      惟經衝擊試驗後，試驗體之視窗玻璃產生貫穿破壞之情形
      ，認加熱試驗合格，衝擊試驗不合格，有前揭成大防火研
      究中心九十六年一月四日防火字第九六○一○一號函及本
      院九十四年度訴字第六七四號民事判決（見本院卷）在卷
      可按，另兩批供測試之玻璃厚度分別為二十八釐米、二十
      二釐米一節為雙方所是認，則上開二次測試項目（是否含
      衝擊試驗即有不同）、測燒體之厚度顯非相同，且第二批
      玻璃（二十二釐米）在加熱試驗項目上，仍通過與第一批
      樣品相同之測燒標準，告訴人既以第一批樣品測燒之標準
      要求被告交貨，而被告亦已交付符合第一批樣品測燒結果
      之玻璃，尚不得僅以第二批玻璃未通過第一批樣品所未測
      試之衝擊試驗，遽指兩批玻璃品質相異。證人即告訴代表
      人乙○○於本院審理時所稱：第二批樣品連加熱試驗都沒
      有通過、在加熱試驗後，肉眼看已有穿透之嫌、有裂掉云
      云，顯屬無據，尚難憑採。至告訴人所提玻璃乳化照片三
      幀所示情形，乃交貨後月餘所發現，並非交貨時當場查驗
      情形，且未經會同被告查驗即送測燒，此經證人乙○○於
      本院審理時證稱明確。而九十四年三月四日由警方、告訴
      代理人會同被告前往第二批玻璃存放處勘驗並拍照時，該
      批玻璃確有乳化現象，有當日勘驗筆錄及照片十四幀在卷
      為佐（見九十三年度偵字第一四九七八號偵查卷第一二三
      頁），然斯時距交貨時間已相隔近二年，凡此，就玻璃乳
      化原因、何時發生乳化情形及被告是否基於詐欺犯意交付
      瑕疵商品等節，均屬不能證明，不得遽認被告有何施以詐
      術行為或故意存在，而認定被告確有詐欺取財之犯行。被
      告所辯尚非顯違常情，洵堪採信。
五、據上所陳，本件應係民事債務履行糾紛，被告之行為與刑法
    詐欺取財罪之構成要件尚屬有間。此外，復查無其他積極證
    據足資證明被告有何公訴人所指之詐欺取財犯行，揆諸首開
    說明，犯罪尚屬不能證明，自應為被告無罪之諭知。
據上論斷，應依刑事訴訟法第三百零一條第一項，判決如主文。
本件經檢察官沈志成到庭執行職務。
中　　華　　民　　國　　96　　年　　7 　　月　　26　　日
                  刑事第十五庭  審判長法　官  陳鴻清
                                      法  官  朱嘉川
                                      法  官  劉安榕
上列正本證明與原本無異。
如不服本判決，應於判決送達後十日內向本院提出上訴狀（應附
繕本），上訴於臺灣高等法院。
                                      書記官  楊馥如
中　　華　　民　　國　　96　　年　　7 　　月　　26　　日
